【裁判字號】    98,家聲,56
【裁判日期】    980323
【裁判案由】    變更子女姓氏
【裁判全文】
臺灣板橋地方法院民事裁定            98年度家聲字第56號
聲  請  人  丙○○
法定代理人  甲○○
利害關係人  乙○○
上列當事人間請求變更子女姓氏事件，本院裁定如下：
    主  文
聲請人丙○○之姓氏准予變更為母姓之「許」姓。
聲請程序費用由相對人負擔。
    理  由
一、按有下列各款情形之一，且有事實足認子女之姓氏對其有不
    利之影響時，父母之一方或子女得請求法院宣告變更子女之
    姓氏為父姓或母姓：一、父母離婚者。二、父母之一方或雙
    方死亡者。三、父母之一方或雙方生死不明滿三年者。四、
    父母之一方曾有或現有未盡扶養義務滿二年者，民法第1059
    條第5 項有明文規定。又姓氏屬姓名權而為人格權之一部分
    ，具有社會人格之可辨識性，與身分安定及交易安全有關外
    ，姓氏尚具有家族制度之表徵，故賦予父母之選擇權，惟因
    應情勢變更，倘有事實足認子女之姓氏對其有不利之影響時
    ，父母之一方或子女自得請求法院宣告變更子女之姓氏為父
    姓或母姓。
二、本件聲請意旨略以：聲請人之父母於94年4 月1 日離婚，原
    約求聲請人由生父乙○○行使親權，惟後於94年7 月5 日重
    新約定由生母甲○○行使親權。而生父母於婚姻關係存續時
    ，父親有外遇、家暴、吸毒、偷竊、欠債不還等不良行為，
    亦曾因案入監服刑，債主曾經追討上門，父親也曾拿聲請人
    的補習費去吸毒。且聲請人由父親照顧期間，在外流浪，過
    著有一餐沒一餐的生活，聲請人已未與父親之家人往來。聲
    請人對父親印象不好，希望改從母姓去除心中陰影；另聲請
    人與母親感情良好，倘若聲請人母親再婚，聲請人一家即有
    三個姓氏，如聲請人能改從母姓，將有助於全家感情及融入
    母親家族間之關係，爰依民法第1059條之規定，聲請變更姓
    氏從母姓「許」等語。
三、經查，聲請人所主張之上開事實，業據聲請人之生母甲○○
    到庭陳述綦詳，並提出戶籍謄本1 件為憑，且有本院依職權
    查詢聲請人父親乙○○之前案簡列表附卷可參。本院審酌聲
    請人目前與生母甲○○共同生活，如聲請人改從母姓，將有
    助於全家感情及融入母親家族間之關係；又聲請人父親乙○
    ○有多次前科紀錄，聲請人保留原姓氏，難免使聲請人因對
    父親印象不佳而存在著陰影，可認保留聲請人現有之父親姓
    氏，對聲請人實有不利影響，是聲請人本件請求，經核並無
    不合，本件聲請為有理由，依法應予准許，爰裁定如主文所
    示。
四、依家事非訟事件處理辦法第2 條、非訟事件法第122 條第3
    項，裁定如主文。
中    華    民    國     98    年    3    月    23    日
                  家事法庭    法  官  林春長
上列正本證明與原本無異。
如不服本裁定應於送達後10日內向本院提出抗告狀，並應繳納抗
告費新台幣1,000 元。
中    華    民    國     98    年    3    月    23    日
                              書記官  高小婷


司法院資訊處製作；財團法人民間司法改革基金會備份。
